臺灣高等法院臺中分院民事判決
111年度上易字第416號
上  訴  人  七星崗農業科技股份有限公司

法定代理人  郭振鋒  


訴訟代理人  魏平政律師
複 代理 人  黃子懿律師
            翁詩淳律師
被 上訴 人  國泰世華商業銀行股份有限公司中港分公司


法定代理人  林俊廷  
訴訟代理人  劉金玫律師
上列當事人間請求確認帳戶所有權存在等事件，上訴人對於民國
111年5月30日臺灣臺中地方法院111年度訴字第1號第一審判決提
起上訴，並為一部訴之變更，本院於111年10月19日言詞辯論終
結，判決如下：
    主  文
一、確認兩造就戶名七星崗農業科技股份有限公司籌備處郭振鎰
    、帳號000-00-000000-0號活期存款帳戶之消費寄託法律關
    係存在。
二、原判決關於駁回上訴人後開第三項之訴及假執行之聲請，暨
    訴訟費用之裁判均廢棄。
三、被上訴人應將第一項帳戶之戶名變更為七星崗農業科技股份
    有限公司。
四、第一、二審及變更之訴訴訟費用由被上訴人負擔。　　
    事實及理由
壹、程序部分：
    按在第二審為訴之變更或追加，非經他造同意，不得為之，
    民事訴訟法第446條第1項前段定有明文。次按原告將原訴變
    更時，法院以其訴之變更為合法，而原訴可認為已因撤回而
    終結者，應專就新訴裁判；其在第二審如為合法的訴之變更
    ，第一審就原訴所為之裁判，應因合法的訴之變更而當然失
    其效力，第二審僅得就變更之新訴審判，不得就第一審之原
    訴更為裁判（最高法院民國98年度台上字第1591號判決參照
    ）。原審駁回上訴人請求確認對七星崗農業科技股份有限公
    司籌備處郭振鎰於109年6月3日向被上訴人開設之帳號000-0
    0-000000-0號帳戶（下稱系爭帳戶）之所有權存在，被上訴
    人應將系爭帳戶之戶名變更為七星崗農業科技股份有限公司
    之訴。上訴人提起上訴，並將請求確認對系爭帳戶之所有權
    存在部分，變更為確認兩造就系爭帳戶之消費寄託法律關係
    存在，被上訴人亦同意該訴之變更，本院認為上訴人上開變
    更之訴合法，依上開說明，即應專就變更後之新訴裁判，無
    庸再就該部分變更前原訴有無理由加以審理論斷，合先敘明
    。
貳、實體部分：　　　
一、上訴人主張：上訴人於公司設立登記前，於109年6月3日以
    七星崗農業科技股份有限公司籌備處郭振鎰名義，向被上訴
    人開設系爭帳戶，用以進行公司設立過程中的驗資程序等。
    嗣上訴人於同年6月30日，向臺中市政府申請設立登記，經
    臺中市政府准予登記，登記負責人為郭振鎰。嗣上訴人於10
    9年12月28日，向新北市政府申請公司遷址、法人股東改派
    代表人為董事、郭振鋒為董事長、法人股東地址變更、修正
    章程變更登記等，經新北市政府於同年月29日准予登記，登
    記負責人變更為郭振鋒。上訴人於完成上開變更登記後，向
    被上訴人申請將系爭帳戶變更為七星崗農業科技股份有限公
    司，竟遭被上訴人所拒，爰提起本件訴訟，請求確認兩造就
    系爭帳戶之消費寄託法律關係存在，並依兩造間之消費寄託
    契約，請求被上訴人應將系爭帳戶之戶名變更為七星崗農業
    科技股份有限公司。
二、被上訴人抗辯：系爭帳戶係郭振鎰個人向被上訴人所開設，
    依開戶申請書之記載，系爭帳戶戶名為七星崗農業科技股份
    有限公司籌備處郭振鎰，申請人資料均填載郭振鎰之個人資
    料，「申請人（即存戶）親簽及蓋章」欄位，亦是郭振鎰簽
    名、用印，顯見被上訴人係與郭振鎰個人締結消費寄託契約
    ，上訴人並非契約當事人，故其請求確認兩造就系爭帳戶之
    消費寄託法律關係存在，並主張依兩造間之消費寄託契約，
    請求被上訴人應將系爭帳戶之戶名變更為七星崗農業科技股
    份有限公司，均無理由等語。
三、原審判決駁回上訴人之訴，上訴人不服，提起上訴，並為一
    部訴之變更，兩造聲明如下：
（一）上訴及變更聲明：㈠確認兩造就系爭帳戶之消費寄託法律
      關係存在。㈡原判決關於駁回上訴人後開第㈢項之訴部分廢
      棄。㈢被上訴人應將系爭帳戶之戶名變更為七星崗農業科
      技股份有限公司。
（二）答辯聲明：上訴及變更之訴均駁回。
四、本院依民事訴訟法第270條之1第1項第3款規定，由兩造整理
    並協議簡化爭點如下：
（一）不爭執事項：
    ㈠郭振鎰於109年6月3日向被上訴人申請開設系爭帳戶。
    ㈡郭振鎰開戶時填載原審卷第71至73頁之國泰世華商業銀行
      開戶申請書（自然人適用）、第77頁之印鑑卡、第85至91
      頁之個人自我證明表，並留存個人身分證正反面影本、公
      司名稱及所營事業登記預查核定書（詳原審卷第71至91頁
      ）。
    ㈢上訴人於109年6月30日，向臺中市政府申請設立登記，經
      臺中市政府准予登記，當時登記負責人為郭振鎰（詳原審
      卷第23至29頁）。
    ㈣上訴人於109年12月28日，向新北市政府申請公司遷址、法
      人股東改派代表人為董事、郭振鋒為董事長、法人股東地
      址變更、修正章程變更登記等，經新北市政府於同年月29
      日准予登記（詳原審卷第33至38頁）。
（二）爭點：
  　㈠上訴人請求確認兩造就系爭帳戶之消費寄託法律關係存在
      ，有無理由？
  　㈡上訴人請求被上訴人應將系爭帳戶之戶名變更為七星崗農
      業科技股份有限公司，有無理由？
五、本院之判斷：
（一）上訴人請求確認兩造就系爭帳戶之消費寄託法律關係存在
      ，有無理由？
  　㈠按確認法律關係之訴，非原告有即受確認判決之法律上利
      益者，不得提起之，民事訴訟法第247條第1項前段定有明
      文。而因法律關係之存否不明確，致原告在私法上之地位
      有受侵害之危險，且此項危險得以對於被告之確認判決除
      去者，即得認有確認利益（最高法院111年度台上字第163
      3號判決參照）。上訴人主張兩造就系爭帳戶之消費寄託
      法律關係存在，既為被上訴人所否認，則兩造間就系爭帳
      戶是否存有消費寄託之法律關係，上訴人得否使用系爭帳
      戶及提領款項，即不明確，致上訴人在私法上之地位有受
      侵害之危險，且此項危險得以對於被上訴人之確認判決除
      去，是上訴人提起本件訴訟應有確認利益，附此說明。
  　㈡按稱寄託者，謂當事人一方以物交付他方，他方允為保管
      之契約；寄託物為代替物時，如約定寄託物之所有權移轉
      於受寄人，並由受寄人以種類、品質、數量相同之物返還
      者，為消費寄託，自受寄人受領該物時起，準用關於消費
      借貸之規定；寄託物為金錢時，推定其為消費寄託，民法
      第589條第1項、第602條第1項、第603條分別定有明文。
      是以，乙種活期存款戶與金融機構之間為消費寄託關係（
      最高法院111年度台上字第917號判決參照）。次按公司於
      籌備設立或變更組織期間，與成立或變更組織後之公司屬
      於同一體，該籌備設立或變更組織期間公司之法律關係即
      係成立或變更組織後公司之法律關係。是於設立或變更組
      織登記前，由發起人或主要股東或其授權之人，為籌備設
      立或變更組織中公司所為之行為，因而發生之權利義務，
      於公司設立或變更組織登記以後，自應歸由公司行使及負
      擔，此乃基於「法人同一體說」之當然解釋（最高法院10
      6年度台上字第1720號判決參照）。經查：
　　⒈系爭帳戶係由郭振鎰於109年6月3日向被上訴人申請開戶，
      開戶申請書（自然人適用）上之出生日期、身分證字號/
      統一證號、英文姓名、申請人（即存戶）親簽及蓋章，及
      印鑑卡上留存之印鑑章及申請人（即存戶）/負責人親簽
      、個人自我證明表（個人、獨資商號）上之帳戶持有人姓
      名及帳戶持有人簽章等欄位，均是填載郭振鎰之姓名及其
      個人資料，且蓋用郭振鎰之印鑑章等情（詳原審卷第71、
      73、77、85、87頁），固為兩造所不爭執。然若系爭帳戶
      係由郭振鎰以其個人名義向被上訴人申請開戶，欲供自己
      使用，在郭振鎰填寫相關開戶申請文件資料時，逕以其個
      人名義為之即可，卻於上開開戶申請書（自然人適用）、
      印鑑卡上之戶名欄位上，均填載「七星崗農業科技股份有
      限公司籌備處郭振鎰」名稱（詳原審卷第71、77頁），顯
      然係因上訴人斯時尚未完成公司設立登記，無法逕以其名
      義與被上訴人成立消費寄託契約，又為刻意與郭振鎰個人
      名義開設帳戶有所區別，而為上開記載，其目的無非係為
      彰顯系爭帳戶係上訴人公司設立登記前，以籌備處名義所
      開設之帳戶。
　　⒉依被上訴人之國泰世華商業銀行存匯業務要點第2章服務台
      業務第2節開戶手續及應注意事項（四）籌備處之相關規
      定，其申辦資格載明：「⒈已於經濟部申請公司設立登記
      名稱預查。⒉由『公司設立登記預查名稱申請表』上之申請
      人親自前來開戶。」、檢附文件載明：「⒈申請人身分證
      及第二證件正本。⒉公司設立登記預查名稱申請表（可免
      附正本）。⒊各營業單位若受理之開戶申請人與『公司設立
      登記預查名稱申請表』上之申請人不同時，應另行檢附公
      司籌設會議紀錄（須檢附正本並於會議紀錄上顯示負責人
      變更為何人）。」、建檔規則載明：「⒈限開立活期存款
      帳戶。⒉以負責人ID進行開立帳戶作業，輸入帳戶戶名（『
      籌備處名稱在前，個人名稱在後，中間不留空白』，如：『
      XX公司籌備處王大同』），是否為籌備處點選『Y』，並進行
      籌備處之關係設定。⒊比照不具法人人格之行號開戶處理
      方式，以其負責人名義開戶，將『XX公司籌備處』名稱併列
      於戶名內【公司法第19條：未經設立登記，不得以『公司』
      名義經營業務或為其他法律行為】，於執行開戶交易時需
      注意應註明為『籌備處』。【註】主管機關對於籌備處開戶
      並未明確規定處理原則，須以『籌備處』名義開戶之處理方
      式，係參酌公司法及67/11/06財政部證管會證管一字第13
      74號『發起人申請募集設立股份有限公司公開招募股份時
      ，須檢附籌備處名義專戶儲存於銀行之驗資證明，…。」
      、其他注意事項載明：「⒈受理籌備處開戶時，應先告知
      客戶籌備處核准設立後，如證照上所登載之負責人/代表
      人與原開戶人不同，應將原帳戶銷戶另開新帳戶。⒉籌備
      處核准設立後，帳戶之統一編號將從申請人/代表人身分
      證字號變更為8碼統編，考量定期性存款無法辦理前述轉
      換變更作業，如客戶表示因業務需要申請開立定期性存款
      時，請先向客戶說明該存款將一律以到期結清或中途解約
      方式辦理。」（詳本院卷第115至117頁），以郭振鎰在向
      被上訴人申請開設系爭帳戶同時所提出之公司名稱及所營
      事業登記預查核定書，其上記載「核准之公司名稱：七星
      崗農業科技股份有限公司」、「申請項目：設立預查」、
      「核准日期：0000000、核准保留期限：0000000」、「申
      請人姓名（或法人名稱及其代表人）：興盛耘投資有限公
      司（下稱興盛耘公司）、代表人：郭振鎰」、「審查結果
      ：核准保留」（詳原審卷第81頁）。顯見，上訴人確係於
      109年6月2日，經經濟部核准以「七星崗農業科技股份有
      限公司」名稱登記設立預查後，方由當時之申請人興盛耘
      公司（即上訴人之法人股東）之代表人郭振鎰，執上開預
      查核定書作為向被上訴人申請開設系爭帳戶之附件，其於
      開戶申請書（自然人適用）、印鑑卡上之戶名欄位上，均
      填載「七星崗農業科技股份有限公司籌備處郭振鎰」名稱
      ，而開戶申請書（自然人適用）上之出生日期、身分證字
      號/統一證號、英文姓名、申請人（即存戶）親簽及蓋章
      ，及印鑑卡上留存之印鑑章及申請人（即存戶）/負責人
      親簽、個人自我證明表（個人、獨資商號）上之帳戶持有
      人姓名及帳戶持有人簽章等欄位，填載郭振鎰之姓名及其
      個人資料，及蓋用郭振鎰之印鑑章，是依被上訴人之國泰
      世華商業銀行存匯業務要點第2章服務台業務第2節開戶手
      續及應注意事項（四）籌備處之相關規定辦理，益足證非
      郭振鎰以個人名義開設系爭帳戶。
　　⒊復參上訴人係於109年6月30日經臺中市政府准予設立登記
      ，登記資本總額為100萬元、發行股份總數為10萬股，當
      時登記負責人暨董事長即為郭振鎰，持有股份為10萬股，
      法人股東為興盛耘公司，有臺中市政府109年6月30日府授
      經商字第0000000000號函暨股份有限公司設立登記表可稽
      （詳原審卷第23至29頁）；對照系爭帳戶之交易明細表，
      興盛耘公司係於109年6月5日匯入100萬元至系爭帳戶（詳
      原審卷第19頁），並由昱德會計師事務所陳品嘉會計師於
      同日出具資本額查核報告書，表示上訴人設立之實收資本
      額確實業已收足（詳本院卷第59頁），益見興盛耘公司為
      上訴人於設立登記時之唯一出資股東，並由興盛耘公司將
      全部出資額匯入系爭帳戶內，供會計師查核上訴人實收資
      本額收繳情況，及指派郭振鎰擔任上訴人之負責人即董事
      長。綜上情節以觀，堪認郭振鎰當時申請開設系爭帳戶之
      目的及原因，應為上訴人於籌備設立登記前，作為其法人
      股東興盛耘公司匯入出資額之出資證明，供會計師查核實
      收資本額，以完成設立登記之程序，故系爭帳戶之申請開
      立戶名雖記載為「七星崗農業科技股份有限公司籌備處郭
      振鎰」，然應認為係上訴人之主要股東興盛耘公司之代表
      人郭振鎰，為上訴人籌備設立期間所為之行為，並非郭振
      鎰的個人行為，基於「法人同一體說」之當然解釋，上訴
      人於設立登記前，由主要股東興盛耘公司，為籌備設立所
      為之開設系爭帳戶之行為，因而發生消費寄託契約之權利
      義務，於上訴人公司設立登記後，自應歸由上訴人行使及
      負擔。
　　㈢綜此，上訴人請求確認兩造就系爭帳戶之消費寄託法律關
      係存在，自屬有據，應予准許。
（二）上訴人請求被上訴人應將系爭帳戶戶名變更為七星崗農業
      科技股份有限公司，有無理由？　　　
　　  上訴人於設立登記前，由主要股東興盛耘公司，為籌備設立所為之開立系爭帳戶之行為，因而發生消費寄託契約之權利義務，於上訴人公司設立登記後，已歸由上訴人行使及負擔，兩造間有消費寄託之法律關係存在，業如前述。而被上訴人之國泰世華商業銀行存匯業務要點第2章服務台業務第3節掛失及變更手續身分審查固載明： 「㈡籌備處經正式成立公司/財團法人後，倘所取得執照所登載之負責人/代表人，與籌備處開戶人不同時，應將原帳戶銷戶另開新帳戶。」等語（詳原審卷第147頁），然此條款主要係針對籌備處經正式成立公司/財團法人後，所取得執照所登載之負責人/代表人，與籌備處開戶人不同時，原帳戶應如何處理之問題；若籌備處經正式成立公司/財團法人後，所取得執照所登載之負責人/代表人，與籌備處開戶人相同時，顯無上開條款之適用。上訴人於109年6月30日，向臺中市政府申請設立登記，經臺中市政府准予登記，當時登記負責人確為郭振鎰（詳原審卷第23至29頁），並無籌備處經正式成立公司/財團法人後，所取得執照所登載之負責人/代表人，與籌備處開戶人不相同，應將原帳戶銷戶另開新帳戶之問題。至於上訴人於109年12月28日，向新北市政府申請公司遷址、法人股東改派代表人為董事、郭振鋒為董事長、法人股東地址變更、修正章程變更登記等，經新北市政府於同年月29日准予登記後，其登記負責人始變更為郭振鋒（詳原審卷第33至38頁），此顯與被上訴人依國泰世華商業銀行存匯業務要點第2章服務台業務第2節開戶手續及應注意事項（四）籌備處相關規定之其他注意事項規定，於受理籌備處開戶時，告知客戶籌備處核准設立後，如證照上所登載之負責人/代表人與原開戶人不同，應將原帳戶銷戶另開新帳戶；及第3節掛失及變更手續身分審查規定，籌備處經正式成立公司/財團法人後，倘所取得執照所登載之負責人/代表人，與籌備處開戶人不同時，應將原帳戶銷戶另開新帳戶之情形無關，自無上開規定之適用。是上訴人依兩造之消費寄託契約，請求將系爭帳戶之戶名變更為七星崗農業科技股份有限公司，亦屬有據。
六、綜上所述，上訴人變更之訴請求確認兩造就系爭帳戶之消費
    寄託法律關係存在，為有理由，應予准許。另上訴人依兩造
    之消費寄託契約，請求被上訴人應將系爭帳戶之戶名變更為
    七星崗農業科技股份有限公司，亦有理由，應予准許。從而
    ，原審駁回上訴人此部分請求，尚有未洽，上訴人指摘原判
    決此部分不當，求予廢棄改判，為有理由，由本院就該部分
    予以廢棄改判如主文第3項所示。
七、本件事證已臻明確，兩造其餘攻擊防禦方法及舉證，經審核
    後認對本判決結果不生影響，不予一一論述，併予敘明。
八、據上論結，上訴人之上訴及變更之訴，均為有理由，爰判決
    如主文。
中　　華　　民　　國　　111 　年　　11　　月　　9 　　日
                民事第二庭  審判長法　官  楊國精
　　　　　　　　　　　      　　　法　官  陳正禧
　　　　　　　　　　　      　　　法　官  陳得利
正本係照原本作成。
不得上訴。
                                  書記官  王譽澄
　　　　　　　　　　　　　　　　　
中　　華　　民　　國　　111 　年　　11　　月　　9 　　日